【裁判字號】    97,訴,799
【裁判日期】    970926
【裁判案由】    搶奪等
【裁判全文】
臺灣士林地方法院刑事判決               97年度訴字第799號
公  訴  人  臺灣士林地方法院檢察署檢察官
被      告  甲○○
上列被告因搶奪等案件，經檢察官提起公訴（97年度偵字第4984
號），本院判決如下：
    主  文
甲○○無罪。
    理  由
一、公訴意旨略以：被告甲○○意圖為自己不法所有，於民國95
    年12月3 日行經臺北市萬華區○○○道436 號前，見被害人
    陳煜祥騎乘之車牌號碼AVH-569 號重型機車停放該處無人看
    守，竟予以竊取之，並於同日下午10時許騎乘上開竊得之機
    車，行經臺北市○○區○○路與昆明街交岔路口，見被害人
    丙○○行走在該處路旁有機可乘，復意圖為自己不法所有，
    即趁丙○○不備之際，騎至丙○○身旁搶奪其所背之LV手提
    包及紅色LV皮包（內有手機序號000000000000000 號NOKIA
    牌行動電話1 支、學生證、外國駕照、捷運卡、中國信託商
    業銀行提款卡、華僑商業銀行提款卡、健保卡、現金新臺幣
    500 元），得手後逃離現場，因認被告涉犯刑法第320 條第
    1 項竊盜罪及同法第325 條第1 項之搶奪罪嫌等語。
二、按犯罪事實應依證據認定之，無證據不得認定犯罪事實；不
    能證明被告犯罪者，應諭知無罪之判決，刑事訴訟法第154
    條第2 項、第301 條第1 項分別定有明文。又刑事訴訟法上
    所謂認定犯罪事實之證據，係指足以認定被告確有犯罪行為
    之積極證據而言，如未能發現相當證據或證據不足以證明，
    自不能以推測或擬制之方法，以為裁判基礎。而認定不利於
    被告之事實，須依積極證據，苟積極證據不足為不利被告之
    認定，若證據資料在經驗科學上或論理法則上尚有對被告較
    為有利之存疑，而無從依其他客觀方法排除此項合理之可疑
    ，即不得以此資料作為斷罪之基礎。且刑事訴訟制度受「倘
    有懷疑，則從被告之利益為解釋」、「被告應被推定為無罪
    」之原則所支配，故得為訴訟上之證明者，無論為直接或間
    接證據，須客觀上於一般人均不致有所懷疑而達於確信之程
    度者，始可據為有罪之認定，倘其證明尚未達於「確信」之
    程度，而有合理可疑存在時，即難據以為被告不利之認定。
三、本件公訴人認被告涉犯竊盜、搶奪罪嫌，無非以被害人陳煜
    祥、丙○○之指訴、證人陳雲騰、羅慧育、莊殷聚、乙○○
    之證述及路口監視器拍攝之照片6 張、行動電話序號000000
    000000000 之通聯紀錄1 份，為其論據。被告固坦承於95年
    12月4 日、5 日曾使用被害人丙○○遭搶奪之行動電話（序
    號000000000000000） ，惟堅決否認有何竊盜、搶奪犯行，
    辯稱：該行動電話係向乙○○所借，其非騎乘遭竊之車牌號
    碼AVH-569 號重型機車搶奪被害人丙○○皮包之人等語。
四、經查：
（一）被害人陳雲騰所有、被害人陳煜祥使用之車牌號碼AVH-56
      9 號重型機車，於95年12月3 日晚10時前停放於臺北市萬
      華區○○○道436 號前，遭人竊取，嗣於同日晚10時許，
      經人騎乘行經臺北市○○區○○路與昆明街交岔路口之事
      實，業據證人即被害人陳雲騰、陳煜祥證述明確，並有上
      開路口監視器拍攝之照片6 張附卷可稽。惟證人陳雲騰、
      陳煜祥均不能證明被告即為竊取機車之人。
（二）於95年12月3 日晚10時許，有人騎乘上開遭竊之重型機車
      行經臺北市○○區○○路與昆明街交岔路口，該騎乘機車
      之人見被害人丙○○行走在該處路旁有機可乘，意圖為自
      己不法所有，即趁丙○○不備之際，騎至丙○○身旁搶奪
      其所背之LV手提包及紅色LV皮包（內有手機序號00000000
      0000000 號NOKIA 牌行動電話1 支、學生證、外國駕照、
      捷運卡、中國信託商業銀行提款卡、華僑商業銀行提款卡
      、健保卡、現金新臺幣500 元），得手後逃離現場等情，
      業據證人丙○○、羅慧育、莊殷聚證述明確，並有上開路
      口監視器拍攝之照片6 張附卷可稽。
（三）公訴人雖以上開監視器翻拍照片及證人丙○○、羅慧育、
      莊殷聚之證詞，認定是被告騎乘上開機車行搶。然經本院
      詳視上開照片影像，因該騎乘機車之人頭戴安全帽，無從
      辨認其面貌；且該騎樂機車之人體型似較修長，與被告粗
      壯之體型亦有不符，是照片上之騎乘機車者是否即係被告
      ，顯有疑義。而證人即被害人丙○○陳稱：因為其沒有看
      到搶奪其皮包之人的長相，所以無法指認（見臺灣臺北地
      方法院檢察署96年度偵字第23669 號偵查卷第56頁）；證
      人羅慧育陳稱：其當時只有注意丙○○，有看到機車快速
      的駛去，戴安全帽的男子（見上開偵查卷第15頁）；證人
      莊殷聚證稱：其當時只有看到歹徒戴全罩式安全帽，只有
      看到眼睛，沒有看到全部面貌無法指認；其確定是照片中
      此人行搶，但臉遮住，其無法分辨（見上開偵查卷第17、
      61 頁） ；當時搶匪戴全罩式安全帽，感覺跟其差不多高
      ，其168 公分高（見臺灣士林地方法院檢察署97年度偵字
      第49849 號偵查卷第20頁）。故上開證人均無法具體指認
      被告即為行搶之人。從而，被告是否非為本件搶奪犯行之
      人即有合理懷疑存在。
（四）被告於95年12月4 日、5 日曾使用被害人丙○○遭搶奪之
      行動電話（序號000000000000000） 之事實，固據被告坦
      白承認，並有行動電話序號000000000000000 之通聯紀錄
      1 份附卷可參。訊據被告辯稱該行動電話係向乙○○所借
      ；惟證人乙○○於本院審理時證稱：其住被告家時，其手
      機都是自己用，沒有借給被告手機；其從未使用被害人丙○○遭搶奪之NOKIA 牌粉紅色行動電話；也未為本件搶奪
      犯行等語（見本院審判筆錄第5 、6 頁）。然查上開被害
      人丙○○所有之行動電話為遭搶奪之贓物，證人乙○○如
      承認該贓物為其持有，其將有受刑事追訴或處罰之可能，
      故證人乙○○雖未依刑事訴訟法第181 條之規定拒絕證言
      ，且於具結後作證，然其證詞是否可採，仍有可疑。再者
      ，縱使證人乙○○之證詞可以採信，僅能證明被告此部分
      辯解不實，惟其取得上開遭搶奪之行動電話之方式有多種
      ，亦非必以搶奪之方式為之，雖然被告未供明如何取得上
      開行動電話，然仍不能排除其他可能，而有其他合理之懷
      疑存在。
五、綜上所述，公訴人所舉證據，尚不能證明被告有竊盜、搶奪
    之犯罪事實，而有合理懷疑存在，此外，復查無其他積極證
    據可資證明被告犯罪，揆諸前開說明，即應為被告無罪之諭
    知。
據上論斷，應依刑事訴訟法第301 條第1 項，判決如主文。
本案經檢察官余秉甄到庭執行職務
中    華    民    國    97    年    9     月    26    日
                  刑事第七庭審判長法  官  劉秉鑫
                                  法  官  王美玲
                                  法  官  黎惠萍
以上正本證明與原本無異。
如不服本判決，應於收受送達後10日內向本院提出上訴書狀，其
未敘述上訴理由者，應於上訴期間屆滿後20日內向本院補提理由
書狀（均須按他造當事人之人數附繕本）。
                                  書記官  張茹茵
中    華    民    國    97    年    9     月    26    日


司法院資訊處製作；財團法人民間司法改革基金會備份。
